【裁判字號】    89,易,5039
【裁判日期】    900424
【裁判案由】    贓物
【裁判全文】
臺灣高雄地方法院刑事判決                        八十九年度易字第五三九號
    公  訴  人  臺灣高雄地方法院檢察署檢察官
    被      告  乙○○
右列被告因贓物案件，經檢察官聲請簡易判決處刑（八十八年度偵字第二二五一九號
），本院高雄簡易庭認不宜以簡易判決處刑，移由本院依通常程序審理，本院判決如
左：
    主  文
乙○○無罪。
    理  由
一、公訴意旨略以：被告乙○○係設於高雄市前金區○○○路一四一號「慶昌機車行
    」之負責人，於民國八十八年九月六日，在該機車行，明知某一不知名成年男子
    ，牽來交付之車牌號碼ＺＡＮ─Ｏ一Ｏ號機車，係來路不明他人所竊得之贓車，
    竟予以收受，嗣於八十八年九月六日晚上十一時五十分許，在該機車行為警查獲
    。因認被告乙○○涉犯刑法第三百四十九條第一項之收受贓物罪嫌等語。
二、按犯罪事實應依證據認定之，無證據不得推定其犯罪事實；又不能證明被告犯罪
    者，應諭知無罪之判決，刑事訴訟法第一百五十四條、第三百零一條第一項分別
    定有明文。又事實之認定，應憑證據，如未能發現相當證據，或證據不足以證明
    ，自不能以推測或擬制之方法，為裁判基礎（最高法院四十年台上字第八六號判
    例參照）。且認定犯罪事實所憑之證據，雖不以直接證據為限，間接證據亦包括
    在內，然而無論直接證據或間接證據，其為訴訟上之證明，須於通常一般之人均
    不致有所懷疑，而得確信其為真實之程度者，始得據為有罪之認定，倘其證明尚
    未達到此一程度，而有合理之懷疑存在而無從使事實審法院得有罪之確信時，即
    應由法院為諭知被告無罪之判決（最高法院七十六年台上字第四九八六號判例參
    照）。其以情況證據（即間接證據）斷罪時，尤須基於該證據在直接關係上所可
    證明之他項情況事實，本乎推理作用足以確證被告有罪，方為合法，不得徒憑主
    觀上之推想，將一般經驗上有利被告之其他合理情況逕予排除（最高法院三十二
    年上字第六十七號判例參照）。
三、本件公訴人認被告乙○○涉有收受贓物之犯行，無非以右揭機車係被害人甲○○
    在高雄市○○路與武廟路口失竊，且有贓物認領保管收據一紙，及被告無法提供
    牽車來的朋友之姓名、聯絡方法等資料供查證，且被告所辯與通常修理機車之程
    序有悖尚難採信，足認被告確有收受贓車為其論罪之主要依據。訊據被告乙○○
    固坦承有於前揭時、地收受該機車，並為警查獲之事實，惟堅決否認有何收受贓
    物之犯行，辯稱：伊係「慶昌機車行」負責人，當初那名男子牽車子說要換鎖頭
    ，不久警察就來我店裏面把我抓起來了，我不知那是贓車等語。經查，(一)前開車
    牌號碼ＺＡＮ─Ｏ一Ｏ號機車，係被害人甲○○所有，於八十八年九月六日晚上
    九時四十五分許，在高雄市○○區○○路及武廟路口遭竊等情，固據被害人甲○
    ○於警訊時指訴綦詳，且有車輛竊盜、車牌失竊資料個別查詢報表─查詢車輛認
    可資料、贓物認領保管收據各一紙在卷可稽，該機車固屬被害人甲○○失竊之贓
    物無訛，惟被害人此部分之指訴及上開查詢資料、領據等物，僅能證明被告於查
    獲當時所持有之機車係屬他人失竊之贓物，尚無從遽以認定被告取得該機車時，
    有何贓物之認識。(二)按刑法第三十四章關於贓物犯之規定，係針對行為人故意收
    受、搬運、寄藏、故買或牙保贓物而在事後助成他人財產犯罪目的之惡性予以處
    罰，並非藉此課一般人民以協助追贓之責；故贓物罪責之成立與否，實取決於能
    否積極證明行為人有此犯罪故意，而非以被告是否能交待竊取人之真實姓名、年
    籍資料為斷。良以刑事被告依法本不負自證無罪之義務，茍有足可證明被告故為
    收受贓物之積極事證，雖被告確能交代竊取人之真實姓名、年籍資料，於其所成
    立之罪名仍不生影響；反之，若不能確證明此項犯意果然存在，即不得以被告未
    能交待竊取人之真實姓名、年籍資料而揣測被告如何具贓物之認識。查被告是「
    慶昌機車行」之負責人，業據證人韓嘉津到庭結證屬實，而機車行之開設本在買
    賣或修理機車，衡諸一般經驗法則，拿去修理機車之人通常僅與機車行約定取車
    時間及修理費用，且修復後均親自前往取走，甚少有將其姓名聯絡電話留下，而
    機車行亦僅在關心機車狀況，有無能力修復，何時得以交車，並未特別注意一與
    交車之人之姓名及如何聯絡或要求其留下證件，蓋機車行既實際占有機車，並不
    怕託修之人不來取車、不交修理費用。再參以被告被查獲之時間離被害人報案失
    竊之時間，前後才二個小時，託付修車時間又是晚上九點多，而約定還車時間是
    翌日，修復後還車時間既非長久，衡情被告未能謹慎詢問該機車之來源及索取機
    車之證件，尚合情理。是殊難僅以員警查獲時，該機車係在被告機車店之事實，
    遽認被告對該機車有贓物之認識。況被告於警訊、偵查中及本院審理時均一致否
    認知悉所修理之機車係贓物，是被告所辯不知該機車係贓物，即非全然無可採信
    。從而，公訴人認被告涉犯上開贓物之犯行，所為舉證在客觀上尚未達於一般人
    均不致於有所懷疑，而得確信被告犯罪之程度，既尚有合理懷疑之存在，於被告
    所辯非無可採之情況下，自不得僅憑主觀上之推測，而將一般經驗上有利被告之
    其他合理情況逕予排除，依「罪證有疑，利於被告」之法則，即應作有利於被告
    之認定。此外，復查無其他積極證據足認被告確有公訴人所指之犯行，既不能證
    明被告犯罪，揆諸首揭說明，依法自應為無罪之諭知。
四、據上論斷，應依刑事訴訟法第三百零一條第一項，判決如主文。
中      華      民      國      九十      年      四      月    二十四  日
                                  臺灣高雄地方法院刑事第二庭
                                      法  官    劉建利
右正本證明與原本無異。
如不服本判決，應於判決送達後十日內，向本院提出上訴狀。
書記官    洪生輝
中      華      民      國      九十      年      四      月    二十六  日


司法院資訊處製作；財團法人民間司法改革基金會備份。
